最高法院刑事判決　　　　　　　　　　　　　　　八十七年度台上字第一五五九號
　　上　訴　人　丙○○
　　　　　　　　乙○○
　　　　　　　　甲○○
　　　　　　　　戊○○
　　　　　　　　丁○○
右上訴人等因竊盜案件，不服台灣高等法院台中分院中華民國八十七年一月二十日第
二審更審判決（八十六年度上更(二)字第二七二號，起訴案號：台灣台中地方法院檢察
署八十三年度偵字第一二九六八、一二九七一、一二九七八、一四二七一、一六二八
八、一六七一○、一七二七九、一九四一一、一六二三○號），提起上訴，本院判決
如左：
    主  文
原判決撤銷，發回台灣高等法院台中分院。
    理  由
本件原判決認定上訴人丙○○、乙○○、甲○○、戊○○等人，意圖為自己不法之所
有，並基於概括之犯意，或由丙○○一人，或與上訴人丁○○或趙秀第、謝平順、楊
志誠、張錦辛（應為張錦章之誤）等人，以二至五人不等為一組之組合，單獨或共同
於原判決附表一所示之行為人、犯罪時間、地點，以客觀上足以供作兇器使用之大型
鐵撬、大型起子等為工具，進入犯罪地點以破壞保險櫃及抽屜之方式竊取財物，其中
丙○○、乙○○、甲○○並恃以為生，而以之為常業。經警循線查獲，扣得丙○○所
有供犯罪所用如原判決附表五之工具等情。因而撤銷第一審關於此部分之判決，改判
論處丙○○、乙○○、甲○○共同常業竊盜（均累犯）；戊○○、丁○○連續結夥三
人以上攜帶兇器毀越門扇竊盜（戊○○累犯）之罪刑，固非無見。
惟查：(一)、有罪判決書之事實一欄，為判斷其適用法令當否之準據，法院應將依職權
認定與論罪科刑有關之事實，翔實記載，然後於理由內逐一說明其憑以認定之證據，
並使事實認定與理由說明，互相適合，方為合法。倘若事實認定與理由說明，不相一
致，按諸刑事訴訟法第三百七十九條第十四款後段規定，屬判決理由矛盾之當然違背
法令。原判決認定甲○○有原判決附表一編號１、４、５之犯行，但於理由內卻說明
甲○○於七十八年六月二十三日至八十一年七月三十一日，在台灣泰源技能訓練所執
行強制工作。如屬無訛，則其於強制工作中如何能參與上述三次犯行？此部分原判決
事實之認定與理由之說明不相適合，難謂無判決理由矛盾之違法。(二)、有罪判決書所
記載之犯罪事實，為論罪科刑適用法律之基礎，故凡與適用法令有關之重要事項，必
須詳加認定，明確記載，然後於理由內敘明犯罪事實所憑之證據及認定之理由，始足
為適用法令之依據。若事實有此記載，理由未予說明，則為理由不備，其判決當然為
違背法令。原判決認定丙○○、甲○○、乙○○分別有如原判決附表一編號２、４、
７、、、所示之犯行，但未於理由欄內說明其所憑之證據及理由，關於各該部
分有判決不載理由之違法。(三)、原判決附表一編號１、１０、、、、、、
、、等部分，原判決認係上訴人丙○○、甲○○、乙○○、丁○○或二人或三人
或四人與趙秀第、張心德所共犯；原判決附表一編號部分認係丙○○、乙○○、丁
○○與張錦章（該附表誤載為張錦辛）所共犯（詳見原判決附表一各該編號部分所載
）。惟張心德、張錦章二人業經原審於更審前判決確定，有判決書附於原審卷可稽，
更審後竟又認該二人為各該有關部分之共同正犯，但未說明其認定之理由，且事實欄
內對於張心德與其他共犯間是否有犯意之聯絡及行為之分擔，未為明確之認定，均有
可議。(四)、原判決附表一編號、部分，所載之犯罪時間均為八十三年四月六日凌
晨，但其犯罪地點一在台北市，一在台中縣大肚鄉，兩地相差甚遠，原判決未查明釐
清兩件發生之時間究竟相隔多久？丙○○、乙○○、甲○○有無可能在同日凌晨分別
在該兩地犯案？即認均係彼等所為，尚嫌速斷，自難昭折服，有應於審判期日調查之
證據，而未予調查之違法。(五)、被告之自白，非出於強暴、脅迫、利誘、詐欺、違法
羈押或其他不正之方法，且與事實相符者，始得採為論罪之證據，此觀刑事訴訟法第
一百五十六條第一項之規定自明。如有爭論而被告有多次自白，則其各次自白是否出
諸任意及與事實合，仍應分別調查。原判決既認上訴人丙○○等所辯有遭警刑求之
情形，尚非無據，而本件上訴人等均有多次警訊之紀錄，對於其等何次警訊之自白係
出於任意且與事實相符，得採為證據，竟未予說明釐清，遽採丙○○等警訊中之自白
為上訴人等部分犯行之認定，尚有可議。又原判決理由三，說明戊○○於八十四年一
月十七日、同月十八日、二十六日、同年二月十三日、二十二日，身體有受傷情形，
其所辯有遭警刑求之事，尚非無據云云，而認其此部分之自白不足採。惟戊○○尚在
八十四年一月十九日、二十日、二月六日、十四日、十七日、二十一日警訊及八十四
年一月十七日檢察官偵訊時，自白有原判決附表三所載之一部分犯行，其中八十四年
二月十七日警訊時，並有戊○○委任之律師在場且在該警訊筆錄簽名。當時有無遭警
刑求，似不難調查。有關其此部分之自白原審未予究明是否出於任意性，即摒棄不採
，而就該部分不另為無罪諭知，難謂與證據法則無違。又共同被告所為不利於己之陳
述，固得採為其他共同被告犯罪之證據，但此項不利之陳述，須無瑕疵可指，且就其
他方面調查又與事實相符者，始得採為犯罪事實之認定，若不為調查，而專憑此項供
述即為其他共同被告事實之認定，顯與刑事訴訟法第一百五十六條第二項之規定有違
。本件原判決認定上訴人戊○○有原判決附表一編號、、之犯行，無非以共同
被告丙○○之供述為主要論據。然上訴人戊○○既矢口否認有該犯行，且丙○○之供
述，究僅屬其片面之陳述。其陳述是否確與事實相符，原判決並未說明經由何項之調
查或有何補強證據可資參證，乃竟以其陳述，即認定上訴人戊○○有該犯行，亦嫌速
斷，於法尚有未合。上訴意旨分別指摘原判決不當，尚非全無理由，應認仍有撤銷發
回更審之原因。至於原判決不另諭知無罪部分，因與前述部分具有審判不可分之關係
，應併予發回更審；又本件上訴人丁○○、戊○○部分雖屬刑事訴訟法第三百七十六
條第二款所列之案件，惟於修正刑事訴訟法施行前，原得上訴於第三審法院，且已繫
屬於法院，依刑事訴訟法施行法第五條第一項規定，仍應依施行前之法定程序終結之
，附此敘明。
據上論結，應依刑事訴訟法第三百九十七條、第四百零一條，判決如主文。
中      華      民      國    八十七    年      五      月       七     日
                              最高法院刑事第七庭
                                  審判長法官  董  明  霈
                                        法官  丁  錦  清
                                        法官  賴  忠  星
                                        法官  林  茂  雄
                                        法官  王  居  財
      右正本證明與原本無異
                                              書  記  官
中      華      民      國    八十七    年      五      月     十三     日
